臺灣桃園地方法院刑事判決　　　　　　　　　　　　　九十一年度重訴字第四九號
　　公　訴　人　臺灣桃園地方法院檢察署檢察官
　　被　　　告　丙○○
　　選任辯護人　陳佳瑤律師
　　　　　　　　吳佳育律師
　　被　　　告　丁○○
　　　　　　　　蔡文燦律師
右列被告因違反毒品危害防制條例案件，經臺灣桃園地方法院檢察署檢察官提起公訴
（九十一年度偵字第一五０二八號），及臺灣臺北地方法院檢察署檢察官移
九十一年度偵字第二二五二二號），本院判決如左：
    主  文
丙○○、丁○○幫助販賣第二級毒品，均處有期徒刑年陸月。扣案安非他命藍色藥
錠貳拾陸包共貳萬伍仟伍佰零肆粒（合計淨重玖壹零伍‧玖捌公克、甲基安非他命純
質淨重貳壹壹‧伍公克）及含有安非他命之藍色粉末壹包（淨重玖捌陸．公克）
均收銷燬之；扣案「你得眠」黃色粉末（淨重柒零‧捌公克）、鑄印「Ｂ２９」之
循環打錠機模具壹組及殘留有甲基安非他命之攪拌機壹台、藥罐壹罐均沒收。
    事  實
一、丙○○為設於桃園縣蘆竹鄉○○路○段三九七號中央製藥股份有限公司（下稱中
    央製藥公司）之副廠長，綜理該公司工廠內製藥業務，其與在臺北縣三重市○○○路一九三巷一一弄三０號開設達壹源實業有限公司，並製造製藥所需之造粒機
    、模具等產品之丁○○，因丁○○經常至中央製藥公司修理機器而熟識。其二人
    於民國九十一年七、八月間，因乙○○（本院另行審結）在大陸地區與姓名年籍
    不詳綽號「小高」之成年男子共同謀議欲於臺灣地區利用第二級毒品安非他命參
    雜其他鎮靜劑，製作一批假造之ＭＤＭＡ（俗稱搖頭丸）送往大陸銷售，並約定
    乙○○事後可取得新臺幣（下同）一百萬元之報酬，經謀議定，乙○○與「小高
    」則基於前揭販賣第二級毒品安非他命之犯意聯絡，先由「小高」委由丁○○製
    造上有「Ｂ２９」仿荷蘭製造ＭＤＭＡ標誌之循環打錠機模具一組，再推由乙○○回臺交付丁○○前揭模具費用三萬九千元外，並請丁○○幫忙找尋可加入安非
    他命中增加藥效之鎮靜劑及可以製造假造ＭＤＭＡ錠劑之製藥廠，丁○○則明知
    乙○○及「小高」二人係欲以安非他命摻混鎮靜劑之方式製作假造之ＭＤＭＡ販
    賣，仍基於幫助乙○○販賣毒品安非他命之意思予以允諾，並代乙○○同意以八
    萬五千元（包含購買「你得眠」及壓製錠劑之價格）之代價，聯絡同之上情並有
    幫助販賣毒品安非他命犯意之丙○○代為購買價格三萬八千元、毛重共一千公克
    之第四類管制藥品NITRAZEPAM「你得眠」之鎮靜劑後，利用中央製藥公司之製藥
    機器，混和前揭鎮靜劑及毒品安非他命壓製假造之ＭＤＭＡ，且經丙○○應允。
    嗣同年八月十五日下午時分乙○○以四萬八千元自「小高」所介紹某姓名年籍不
    詳綽號「金鷹」之林姓成年男子處購得毛重一千二百公克之安非他命藍色粉末一
    包，並於其位於臺北縣永和市○○路○段四０號一０之一住處將前揭藍色粉末放
    入攪拌機中稍加磨碎及加深顏色後，於當日晚間七時許，經由丁○○聯絡，由乙○○攜帶安非他命之藍色粉末一包至丁○○位於前揭臺北縣三重市公司並交付後
    ，由丁○○攜帶前揭打錠模具及藍色粉末一包開車載同乙○○同至上開中央製藥
    有限公司交予丙○○製作ＭＤＭＡ，丙○○則於當日晚間在中央製藥有限公司內
    ，趁無人注意之際，利用藥廠之製造設備及丁○○所提供之打錠模具，將所交付
    之安非他命藍色粉末中毛重三百四十公克及先前丁○○委託其所購買之部分「你
    得眠」黃色粉末，加上乳糖、澱粉等物，製作含有安非他命之藍色藥錠二十六包
    共二萬五千五百零四粒（合計淨重九一０五‧九八公克、甲基安非他命純質淨重
    二一一三‧五０公克）。後於同月十六日下午一時許，在桃園縣蘆竹鄉○○路二
    六六巷六號前，丙○○經由丁○○聯絡，正欲交付含有安非他命之藍色藥錠二十
    五包共二萬五千粒予乙○○時，為法務部調查局臺北市調查處、桃園縣調查站、
    臺北縣調查站及憲兵司令部臺北市調查組人員當場查獲，並查扣含有安非他命之
    藍色藥錠二十五包共二萬五千粒（淨重八九二三。六八公克）及在丙○○身上查
    獲內裝有安非他命藍色藥錠五０四粒之塑膠袋一只（淨重一八二．三０公克），
    且於上開中央製藥有限公司內查獲丙○○尚未使用完畢之安非他命藍色粉末一包
    （淨重九八六．三０公克）、「你得眠」黃色粉末一包（淨重七０三‧八０公克
    ）及鑄印「Ｂ２９」之循環打錠機模具一組，另又於乙○○位於臺北縣永和市○○路○段四０號一０樓之一住處查獲含有第二級毒品ＭＤＭＡ之綠色粉末一包（
    淨重一．三九公克）、包裝袋一批，及殘留有甲基安非他命、ＭＤＭＡ之攪拌機
    一台、藥罐一罐等物。
二、案經法務部調查局臺北市調查處報告臺灣桃園地方法院檢察署檢察官偵查起訴，
    及臺灣臺北地方法院檢察署檢察官主動簽分偵辦後移送併辦。
    理  由
一、訊據被告丁○○固不否認於九十一年八月間為綽號「小高」之男子製作鑄印有「
    Ｂ２９」之模具一組，並介紹被告丙○○為同案被告乙○○購買「你得眠」鎮靜
    劑及壓製上開扣案含有安非他命之藍色藥錠；被告丙○○則不否認曾經被告丁○○之介紹，為同案被告乙○○購買「你得眠」之鎮靜劑，並壓製上開扣案含有安
    非他命之藍色藥錠等情，惟均矢口否認有何幫助販賣第二級毒品安非他命之犯行
    ，被告丁○○並辯稱：當時「小高」係以欲製造鎮靜劑為由請伊製作扣案「Ｂ２
    ９」打錠模具，待乙○○幫「小高」將模具費用繳清後，即要求伊幫忙購買鎮靜
    劑及介紹工廠代工，伊因經常至中央製藥公司維修製藥機器而與丙○○熟識，故
    免費介紹其二人認識，是伊並不知悉乙○○所欲壓製者係毒品安非他命，且伊有
    正當職業又家庭美滿，不可能於無任何報酬之情形下，甘冒違犯幫助販賣第二級
    毒品罪之風險云云；被告丙○○則辯稱：乙○○於委託伊將所交付之含安非他命
    藍色粉末及伊代購之「你得眠」黃色粉末壓製成錠劑時，僅告知要製作鎮靜劑，
    伊並不知悉前揭藍色粉末中含有安非他命，且若伊知悉係欲製造毒品，即不可能
    以四萬七千元為代價應允之，況伊有正當職業及和樂家庭，亦無幫助乙○○販賣
    毒品之必要云云。經查：
  (一)同案被告乙○○於九十一年八月十五日中午時分自「金鷹」處以四萬八千元購得
    毛重一千二百公克含有安非他命成分之藍色粉末後，先於其位於臺北縣永和市○○路○段四０號一０樓之一住處，以其所有之攪拌機將前揭藍色粉末加入「金鷹
    」所交付之藍色染劑磨碎攪拌均勻後，再經由被告丁○○之陪同，於同日晚間七
    時許，在桃園縣蘆竹鄉○○路○段三九七號之中央製藥公司，將前揭含有安非他
    命之藍色粉末，及「小高」委由丁○○製作鑄印有「Ｂ２９」之循環打錠機模具
    一組交予被告丙○○，並由丙○○將前揭藍色粉末中之三百四十公克混同乙○○
    前委由丁○○委託丙○○以三萬四千元所購買毛重一千公克之「你得眠」黃色粉
    末之部分，利用中央製藥公司內製藥機器及丁○○所交付前揭循環打錠具一組，
    壓製上印有「Ｂ２９」字樣之藍色藥錠共二萬五千五百零四粒，並以每一千粒裝
    成一包之方式，包裝為二十六包（其中一包為五百零四粒），而丙○○經由丁○○之聯絡於九十一年八月十六日下午一時許，於桃園縣蘆竹鄉○○路二六六巷六
    號前，將前揭藍色藥錠二十五包共二萬五千粒（淨重八九二三．六八公克）交付
    予乙○○時，為法務部調查局臺北市調查處人員當場查獲，並於丙○○身上查獲
    內裝有含安非他命藍色藥錠五０四粒之塑膠袋一包（淨重一八二．三０公克），
    且於上開中央製藥有限公司內查獲丙○○尚未使用完畢之安非他命藍色粉末（淨
    重九八六．三０公克）、「你得眠」黃色粉末（淨重七０三‧八０公克）及鑄印
    「Ｂ２９」之循環打錠機模具一組，另又於乙○○位於臺北縣永和市○○路○段
    四０號一０樓之一住處查獲殘留有甲基安非他命之攪拌機一台、藥罐一罐等情，
    業據被告丁○○、丙○○及同案被告乙○○於警詢及偵、審中均坦承不諱，並有
    扣案上開數量含有安非他命成分之藍色藥錠、安非他命藍色粉末一包、「你得眠
    」黃色粉末一包，以及循環打錠機模具一組、攪拌機一台、藥罐一罐扣案可佐，
    其中扣案之藍色藥錠共二十六包、藍色及黃色粉末各一包經分送法務部調查局鑑
    定之結果，扣案之藍色藥錠確均摻有第二級毒品甲基安非他命及第四級管制藥品
    LORAZEPAM、NITRAZEPAM「你得眠」成分（合計淨重九一０五‧九八公克，包裝
    重八六‧八四公克、，甲基安非他命純度二三‧二一﹪，純質淨重二一一三‧五
    ０公克）；送驗藍色粉末一包則有第二級毒品甲基安非他命成分（淨重九八六‧
    三０公克，包裝重一七‧０六公克，純度六八‧五二﹪，純質淨重六七五‧八一
    公克）；送驗黃色粉末一包則無毒品反應，而係第四級管制藥品NITRAZEPAM「你
    得眠」成分（淨重七０三‧八０公克，包裝重四‧一七公克）；扣案乙○○所有
    之攪拌器及罐子各一個，亦分別有第二級毒品甲基安非他命殘留；另經檢驗查獲
    自桃園縣蘆竹鄉中央製藥公司之各項相關證物暨設備研判，該工廠之部分設施係
    被用為第二級毒品甲基安非他命毒品之加工工廠一節，分別有該局九十一年九月
    四日調科壹字第０九一二三０五四二一０號、第00000000000號、第
    00000000000號、第00000000000號、第0000000
    0000號鑑驗通知書各一紙（見本院卷(一)第三七至四一頁）附卷可稽，是同案
    被告乙○○曾於前揭時、地購買、持有第二級毒品安非他命，並委由被告丁○○
    製作打錠模具及仲介被告丙○○利用中央製藥公司之製藥設備壓製成前揭扣案藍
    色藥錠之行為，應屬無疑。
  (二)雖被告丁○○及丙○○二人均辯稱不知前揭扣案之藍色粉末係安非他命，而認分
    別係仲介及代乙○○製作鎮靜劑，同案被告乙○○於警詢及偵、審中亦辯稱，其
    亦以為自「金鷹」所購買，並經由丁○○介紹交付予丙○○壓製成錠之藍色粉末
    係鎮靜劑云云。然查：
  1.同案被告乙○○於調查處及偵、審中均供稱：其於九十一年七、八月於大陸地區
    與友人「小高」共同謀議要製作假造之ＭＤＭＡ，先由「小高」向被告丁○○訂
    購上有「Ｂ２９」仿荷蘭製造ＭＤＭＡ標誌之循環打錠機後，再推由其回台交付
    丁○○前揭模具費用三萬九千元，且經由「小高」之指示，請丁○○代為尋找須
    添加於假造ＭＤＭＡ藥錠中之鎮靜劑及藥錠壓製場所，其後再經「小高」之介紹
    ，以四萬八千元之代價向「金鷹」購買用以壓製假造ＭＤＭＡ藥錠之主要原料藍
    色粉末，並預定於製作藥錠完成後，運至大陸供「小高」銷售牟利，且從中獲取
    一百萬元之報酬等語（見九十一年度偵字第一五０二八號卷〈下稱偵卷〉第一八
    頁、第三五頁背、第四四頁至第四五頁背、第六九頁背、本院卷(一)第一三頁）。
    而乙○○對於其所使用以壓製成假造ＭＤＭＡ藥錠之藍色粉末及黃色粉末等原料
    ，雖辯稱其依「小高」指示向「金鷹」購買扣案之藍色粉末時，「金鷹」曾告知
    該藍色粉末係鎮定劑，至於該藍色粉末中應摻入「你得眠」之黃色粉末，亦係經
    由「小高」之指示所為云云。但乙○○於九十一年九月九日調查處詢問時即供稱
    ：其於本案遭查獲前，於九十一年六、七月間，即以「Ｂ２９」之模具，製造一
    萬餘粒假造之ＭＤＭＡ，但因效果極差無法銷售，故退回丙○○併入本案此次重
    作等語（見偵卷第七０頁），核與被告丁○○於九十一年八月十六日於法務部調
    查局台北市調查處詢問時所供：「（『歐仔』〈即丙○○〉前後共幫『長腳』〈
    即乙○○〉製造幾次ＭＤＭＡ毒品？）這次是第二次，第一次大約一個月前，生
    產一萬多粒，但上一次交貨後，『長腳』試貨後表示沒有藥效，於是退回給『歐
    仔』重做，前幾天『長腳』表示已經再找到原料可以攙入，昨（十五）日『長腳
    』找我一同將新原料送到中央製藥廠給『歐仔』」，今日貴處查獲之毒品，即為
    『歐仔』重做後之成品。」（見偵卷第二九頁）等語相符合，乙○○事後雖改稱
    ，其所供丙○○第一次所交付之貨品並無藥效等語，係因僅由丙○○以自己之原
    料試模，其並未提供任何原料，故該批藥丸自無藥效之意云云，然其所辯除以自
    相矛盾外，亦與被告丁○○前揭所供不符，顯係飾卸之詞，不足採信。又乙○○
    於調查處詢問時亦供稱：「（〈提示：藍色粉末乙包〉你前述供稱這包藍色粉末
    是具有鎮定作用之藥品，何以還要指示丙○○將同樣具有鎮定作用之『你得眠』
    黃色藥粉摻入重複使用？）〈經詳視後作答〉我這趟去大陸，我朋友綽號『小高
    』要我回台灣後與綽號『金鷹』連絡，因為『小高』知道可向『金鷹』購買前述
    藍色粉末，且小高知道要摻入何種藥品會產生搖頭丸效果之藥品，‧‧‧。」等
    語，可知乙○○雖辯稱係欲製造假造之ＭＤＭＡ，惟實際上確實是要製造與第二
    級毒品ＭＤＭＡ有相類似或相同藥效之藥錠。且以乙○○於九十一年八月十五日
    遭警於其位於臺北縣永和市○○路○段四０號一０樓之一住處所查獲其所有之綠
    色粉末一包（淨重一‧三九公克）、攪拌機一台及藥罐一罐，經送法務部調查局
    鑑定之結果，其中上開綠色粉末係含有第二級毒品ＭＤＭＡ成分；送驗之攪拌機
    一台，除有第二級毒品甲基安非他命殘留外，並有第二級毒品ＭＤＭＡ成分、第
    三級毒品愷他命及第四級管制藥品DIAZEPAM、第四級管制藥品原料藥PHENYL-
    PROPANOLAMINE殘留；送驗罐子一個則亦有第二級毒品甲基安非他命、ＭＤＭＡ
    、第三級毒品愷他命及局部麻醉劑LIDOCAINE等情，有卷附該局九十一年九月四
    日調科壹字第00000000000號檢驗通知書（見本院卷(一)第四０頁）可
    按，乙○○於警詢時亦自承，扣案含有第二級毒品ＭＤＭＡ成分之綠色粉末，係
    其友人於九十一年二月間所給予，其亦曾因好奇而利用前揭扣案之攪拌機磨碎過
    ＭＤＭＡ（即搖頭丸）、一粒眠（鎮靜劑之一種）等語（見本院卷(一)第一四頁、
    偵卷第六九頁），益見乙○○對於ＭＤＭＡ及相關鎮靜劑均有相當時間之認識及
    接觸。而所謂ＭＤＭＡ正確法定名稱應係指Ｎ—α—二甲基—３，４（亞甲二氧
    基）苯乙基氨，是一種結構類似安非他命之中樞神經興奮劑，非為化學合成麻醉
    藥品，俗稱忘我、亞當、狂喜、快樂丸、搖頭丸等；其在我國列為第二級毒品，
    無法於市面上販售，只可由非法途徑取得，而地下工廠所製造之「搖頭丸」其成
    分雖應為ＭＤＭＡ或ＭＤＡ，然依法務部調查局以往鑑驗之案件中，亦常發現註
    明為「快樂丸」或「搖頭丸」之送驗藥丸中，並無前述二種成分之情形，而係以
    甲基安非他命、愷他命等成分為主，或與ＭＤＭＡ、ＭＤＡ以摻混方式填入之藥
    錠，故所稱搖頭丸內含之成分並無一定，然大致上會在ＭＤＭＡ、ＭＤＡ、甲基
    安非他命、安非他命及愷他命等成分之範圍內，甲基安非他命或安非他命如以吞
    服方式施用，在相同劑量下，對人體產生之藥效與燃煙吸食或注射方式比較，吞
    服方式較弱，作用速率上亦應較慢等情，有卷附行政院衛生署管制藥品管理局九
    十二年四月二十一日管檢字第０九二０００二九九六號函、法務部調查局九十二
    年五月三十日調科壹字第０九二００一七一七六０號函可資參考（見本院卷(一)第
    二二八頁、第二三二頁），且甲基安非他命屬安非他命類之中樞神經興奮劑，大
    劑量施用會引起神經錯亂、思想障礙等症候群，更甚至於有引起高血壓及腦中風
    之危險，NITRAZEPAM「你得眠」則屬苯二氮平類藥物，為安眠鎮靜劑類，而苯二
    氮平類藥物可能會抑制肝臟之藥物代謝之作用，而延長、增加其他藥物之藥效，
    亦有行政院衛生署管制藥品管理局九十二年三月二十日管檢字第０九二０００一
    二八二號函附卷可佐，非乙○○所辯若以甲基安非他命與「你得眠」以製成錠劑
    之方式相混合後，即會相互抵銷其二者之藥效，而類似減肥藥成分，且不具第二
    級毒品安非他命之效果。是以乙○○對於ＭＤＭＡ及相關鎮靜劑等藥物既有一定
    時間之認識及接觸，又其與「小高」原即欲以他種原料製造與ＭＤＭＡ有相同或
    相類似藥效之藥錠，足見乙○○對於「金鷹」出售予其扣案之藍色粉末一包係含
    有安非他命成分一事，自已有一定之瞭解，是其辯稱不知上開扣案藍色粉末含有
    安非他命成分，均係依「小高」指示購買前揭原料云云，係屬卸責之詞，不足採
    信。而乙○○與「小高」本於販賣之意，推由乙○○向「金鷹」販入第二級毒品
    安非他命並交由被告丙○○壓製成錠劑，雖乙○○及「小高」於將前揭壓製成錠
    劑之安非他命出售前，即已遭警方查獲，然其二人之犯行，應係該當毒品危害防
    制條例第四條第二項販賣第二級毒品安非他命之罪，已至為明確。
  2.被告丙○○雖亦辯稱：其僅單純經由被告丁○○介紹，代同案被告乙○○製作鎮
    靜劑藥丸，其並不知悉其中乙○○及丁○○所交付之藍色粉末係安非他命云云。
    惟被告丙○○係於七十七年即至中央製藥公司工作，至案發日止已有十五年之製
    藥經驗，有製藥能力，且係擔任該公司之副廠長，綜理該公司工廠內之製藥業務
    等情，為被告丙○○所自承（見偵卷第二頁背、第四三頁背），則以其參與製藥
    之年資及職務內容，可知丙○○應對於製藥之流程知之甚稔，且其於九十一年八
    月十七日本院訊問時亦供稱，一般正常製藥之流程，應係處方單下來後，將原料
    拿到原料室秤重，再將原料根據處方單之內容製作等語（九十一年度聲羈字第三
    四二號卷第五頁背）。而本件扣案安非他命藍色藥錠之製作，被告丙○○除不否
    認未曾依據該公司作業程序領有任何處方單外，且其代乙○○所購買並加入前揭
    藍色藥錠一同製作藥錠之「你得眠」黃色粉末，係第四級管制藥品，為中央製藥
    公司所生產之藥品，都是提供醫院使用，如為藥房，則需有藥劑師之處方籤方可
    購買等情，亦據證人即中央製藥公司總經理甲○○於本院證述明確，證人甲○○
    並否認曾出售或代為購買「你得眠」予丙○○之情形（見本院卷(一)第一六五頁）
    ，又被告丙○○於調查處詢問及檢察官訊問時均供稱：前揭藍色藥錠係其於九十
    一年八月十五日晚間自被告丁○○處取得約一千二百公克之藍色原料後，利用下
    班時間連夜利用中央製藥公司之機器趕工製成，於分裝成二十六包後，在隔日十
    六日早上以電話通知丁○○取貨，並約定當日中午交貨，其並未告知中央製藥公
    司有此業務等語（見偵卷第三頁背、第四頁背、第四一頁背、第四三頁背），雖
    被告丙○○於本院訊問時改稱其並非利用員工下班時間製造藥錠，因藥錠烘乾要
    十二小時，工廠很多員工是住在宿舍，所以他們都知道我在晚上製造藥錠云云，
    惟其所辯除與其前所供已有出入外，亦與被告丁○○所供：「‧‧‧，因為要作
    此查扣之藥錠，要此模具，而中央製藥公司沒有此模具，所以黃某（即乙○○）
    便向我買此模具，連同藥粉，我與黃某帶到中央製藥公司交給歐某（即丙○○）
    ，時間是下班後，中央製藥廠的人員並不知道，我們二人有載此模具過去並製藥
    。」等語不符（見偵卷第四一頁背），是其事後改稱，應係臨訟杜撰之詞，並不
    可採，顯見被告丙○○係利用晚上下班時間後，趁無人之際製作前揭藍色藥錠而
    不欲人知，再再與被告丙○○所知悉之正常製藥及購買原料流程均不相同，若非
    其所製作之前揭藥錠係不可告人，其又何需隱藏保密至此。且被告丙○○於檢察
    官訊問時即已坦承，同案被告乙○○與丁○○持扣案藍色粉末及模具交予其製作
    藍色藥錠時，其已經由丁○○之告知，係要製作外觀上類似ＭＤＭＡ藥錠（見偵
卷第四三頁背至第四四頁），而同案被告乙○○亦於偵、審中均供稱，曾於九十
    一年八月十五日與丁○○一同在中央製藥公司外面將藍色粉末及模具交予被告丙○○時，即已告知丙○○前揭原料係要製作假的ＭＤＭＡ等情（見偵卷第四五頁
    、本院卷(一)第一三頁），另被告丙○○於本院訊問時又自承：「（你是否熟悉藥
    品的製作？）我有跟鄭（即丁○○）討論ＭＤＭＡ如何做。」、「（你在藥品這
    方面做多久？）十五年，我只是單純的根據處方單製作，至於藥效如何我不清楚
    ，但我有跟鄭討論過ＭＤＭＡ如何做，但是我表示我不會，那只是我們在看電視
    報導時間聊談起。」（見九十一年度聲羈字第三四二號卷第五頁背），並於調查
    處及本院訊問時多次供稱，其向證人甲○○購買欲加入扣案藍色粉末中一同製錠
    之「你得眠」黃色粉末時（見偵卷第四頁背、第七五頁背、本院卷(一)第一０五頁
    ），甲○○曾告知該黃色粉末係可用以製造ＭＤＭＡ（搖頭丸）一事，則不論被
    告丙○○所供甲○○曾出售其「你得眠」黃色粉末一包並告知該藥品可製造ＭＤ
    ＭＡ一事是否屬實，而以被告丙○○有十五年豐富之製藥經驗，亦有製藥能力，
    對於ＭＤＭＡ之製造與被告丁○○交換過意見，其又自承曾經證人甲○○提醒「
    你得眠」之黃色粉末可用以製造ＭＤＭＡ，則其於乙○○、丁○○分別交付其扣
    案之藍色粉末及模具，並要求其製作類似ＭＤＭＡ之藍色藥錠時，若非已知該藍
    色粉末即為含有安非他命或與ＭＤＭＡ相類似性質而可產生ＭＤＭＡ效果之毒品
    ，卻在未將該藍色粉末化驗成分之情形下，即堅信該粉末係普通之鎮靜劑而允以
    製作成錠，實與一般人之常情不符。更況被告丙○○於九十一年八月十五日為警
    查獲後當日所採尿液，經送法務部調查局先以螢光偏極免疫分析法篩檢，再以氣
    相層析質譜儀分析法確認檢驗之結果，該尿液係呈甲基安非他命之陽性反應一節
    ，有該局九十一年九月五日調科壹字第九一二三０五四二００號函在卷可考，可
    見被告丙○○於採尿前回溯九十六小時內即有施用第二級毒品安非他命之行為，
    對於安非他命並不陌生，亦顯無不知乙○○所交付之藍色粉末含有安非他命之理
    。至丙○○雖辯稱：其尿液中驗得安非他命毒品反應，係因其製作藥錠時不小心
    吸食到粉末所致，並非其平日即有施用安非他命之行為云云，惟依被告丙○○於
    調查處詢問時所描述其當時製藥過程，係先將扣案含安非他命之藍色粉末、「你
    得眠」之黃色粉末、乳糖、澱粉、黏合劑及色素等副形劑放入中央製藥公司所有
    造粒機之鼎中攪拌混合成顆粒狀，再利用副形劑烘箱及打錠機等機器製作本件扣
    案之藍色藥錠等情（見偵卷第七七頁），配合卷附之製藥現場造粒室、副形劑烘
    箱及打錠機等現場照片，可知前揭機器設備均係密封，且各種副形劑經造粒機造
    粒後，即已不呈粉狀，均不可能有藥粉飛揚而供人吸入之情形，復以被告丙○○
    製藥經驗豐富，應當對於如何保護自身不吸入藥廠內各種藥物之方式甚為瞭解，
    若非丙○○故不為保護措施而特意施用，應無吸入之可能，更況同案被告乙○○
    於取得扣案之藍色粉末後，亦曾因將該粉末取出用攪拌器磨碎，而與被告丙○○
    同有接觸該藍色粉末之情形，惟經警採集乙○○之尿液送驗之結果，該尿液並未
    驗得有任何安非他命之毒品反應，亦可見被告丙○○辯稱其係於製藥過程中不慎
    吸食到扣案藍色粉末云云，係屬卸責之詞，委無足採。是綜上所述，被告丙○○
    所辯其並不知乙○○所交付之扣案藍色粉末係第二級毒品安非他命，僅知該粉末
    係鎮靜劑云云，即不足採，其於取得前揭藍色粉末時，應即知悉該粉末係含有安
    非他命成分一情，應堪認定。
  3.至被告丁○○雖辯稱：其替同案被告乙○○製作模具後，僅單純應乙○○要求，
    為之介紹被告丙○○為其加工製作鎮靜劑，其從未介入乙○○及丙○○之報價，
    亦未拿過本件扣案之製藥原料，與乙○○亦不熟識云云。然乙○○係於九十一年
    六、七月間透過「小高」之介紹認識丁○○，當時係「小高」要其回臺灣後去找
    丁○○做一批假的ＭＤＭＡ拿到大陸販售，並要丁○○代為找尋可供製作假造Ｍ
    ＤＭＡ之鎮靜劑及代工之人，而乙○○經由丁○○同意並依「小高」之指示向「
    金鷹」購買內含有安非他命成分之藍色粉末一包後，即將該粉末帶至丁○○處，
    再由丁○○於九十一年八月十五日晚間載同乙○○至被告丙○○所任職之中央製
    藥公司外，將藍色粉末及模具交由丙○○製造假ＭＤＭＡ，並由丁○○代其向丙○○談妥購買鎮靜劑及代工所需費用，丙○○於隔日欲交付其貨品時，亦係經由
    丁○○通知並開車載同其至警查獲地點附近跟丙○○取貨等情，業據同案被告乙○○迭於調查處詢問時及偵、審中供述綦詳（見偵卷第一八頁、第四四頁背至第
    四五頁、第六九頁背、九十一年度聲羈字第三四二號卷第五頁、本院卷(一)第一三
    至一四頁），核與被告丙○○歷次於調查處詢問及偵、審中所供稱：扣案藍色粉
    末係被告丁○○於九十一年八月十五日晚間與乙○○所一同交付，「你得眠」之
    黃色粉末則係丁○○託其向甲○○所購買丁○○，另扣案之「Ｂ２９」打錠模具
    則係被告丁○○所交付，丁○○並要求其將藥粉壓成藥錠，而本件係第二次代工
    ，第一次代工則係丁○○單獨委託其所為，並交付其五千元報酬等語（見偵卷第
    三至第四頁、第七四頁背至第七六頁、本院卷(一)第一五頁）相符。之後乙○○雖
    改稱：模具係其受「小高」之託向丁○○所訂購，在本件遭查獲前其曾與丁○○
    一同至丙○○處試模云云，而丙○○亦改稱：第一次試模時乙○○及丁○○均在
    場，乙○○當日並要求其代為訂購「你得眠」，而非丁○○所為云云，然其所辯
    均與其等之前供述有所杆格外，且從被告丙○○於調查處詢問時，均以「著黑衣
    褲男子」來形容同案被告乙○○，而同案被告乙○○於遭詢問時，對於如何親自
    委託丙○○製作藥錠之細節，亦均交代不清，反而二人對於被告丁○○如何居中
    介紹、指揮製作藥錠之過程均供述甚詳，且被告丁○○、丙○○及同案被告乙○○均供稱三人間並無任何仇怨，丙○○及乙○○即無故意構陷被告丁○○之必要
    ，是顯見被告丙○○與乙○○間應係初識，且無交往，其二人事後改稱被告丁○○並未介入其二人訂製藥錠一事，應係事後代為脫罪之詞，並不足採。而本件製
    作藥錠之模具、介紹代工、原料鎮靜劑之代購、取貨、交貨及報酬訂定事宜，被
    告丁○○均介入甚深一情，至為明顯。又被告丁○○於同案被告乙○○經由「小
    高」介紹認識後，乙○○即已向丁○○表明欲製作假ＭＤＭＡ銷往大陸，並請丁○○代為介紹代工廠並購買可加入之鎮靜劑，其後並由丁○○持「小高」前已向
    其訂購上鑄印有仿荷蘭廠ＭＤＭＡ品牌「Ｂ２９」之打錠模具一組，陪同其將含
    有安非他命之藍色粉末交予丙○○製作假造之ＭＤＭＡ一事，前已提及，而被告
    丁○○曾向被告丙○○表明乙○○係欲製造假ＭＤＭＡ販賣，並曾與其在閒聊時
    討論如何製作ＭＤＭＡ等情，亦有如前述，再輔以被告丁○○係開設達壹源實業
    有限公司以製作、販賣各種製藥及食品加工等機械為生，有其提出該公司臺北縣
    政府營利事業登記證、廣告紙及被告就粒化機改良構造之中華民國專利證書等為
    證，則其對於製藥、化工及機械均應有一定之知識，始得以維持其公司生產、研
    發及銷售，並非被告丁○○所辯其對於製藥一無所知，另以被告丁○○於本件案
    發時為警所採尿液，經送檢驗之結果，係呈嗎啡陽性反應，而有施用鴉片類第一
    級毒品之情形，有法務部調查局九十一年九月四日調科壹字第０九一二三０五四
    二００號鑑驗通知書附卷可資佐證，亦可知被告丁○○對於毒品已有接觸，是以
    被告丁○○有其化工之背景，且有施用毒品之情形，並曾就ＭＤＭＡ之製作方式
    與已有十五年製藥經驗並施用安非他命毒品之丙○○交換過意見，其亦斷無不知
    乙○○所持用以製造假造ＭＤＭＡ之藍色粉末係含有安非他命成分之可能。至被
    告丁○○雖辯稱：其於看守所羈押時並無任何嗎啡成癮之反應，又其於調查處所
    採尿液，並非其親自彌封，可能並非其尿液云云。然被告丁○○於調查處採尿時
    ，該尿液經調查人員附予編號後，已親由丁○○於調查筆錄上確認並簽名一節，
    有卷附丁○○於九十一年八月十六日之調查筆錄可按，而其採尿編號000000-0
    號則核與前揭法務部調查局鑑驗通知書上送驗資料編號相符，應無錯誤，且本件
    被告丁○○係因製造第二級毒品ＭＤＭＡ之犯嫌為警查獲，縱有他人欲陷其入罪
    ，亦不會捨棄使其尿液呈現毒品甲基安非他命或ＭＤＭＡ陽性反應，而使其尿液
    呈現嗎啡陽性反應之方式栽贓嫁禍，另以一般人縱有施用毒品之情形，但除非已
    有毒癮或是個人體質不同，否則若不繼續施用，身體並不一定均會表現出戒斷反
    應之不適，是被告丁○○辯稱其於查獲後遭法院羈押期間並無任何毒品之戒斷反
    應縱屬實在，亦不能推論其並無施用鴉片類第一級毒品之行為，是其曾於採尿前
    有施用第一級毒品之犯行，亦應堪認定。
  4.綜上所述，被告丙○○、丁○○前開辯稱其二人僅係分別代乙○○代工或介紹製
    造鎮靜劑，並不知乙○○係以第二級毒品安非他命製作假造之ＭＤＭＡ云云，應
    係卸責之詞，並不可採。本件被告丁○○、丙○○明知同案被告乙○○本於販賣
    之意，而販入第二級毒品安非他命藍色粉末一包，並欲將前揭粉末壓製假造成荷
    蘭製「Ｂ２９」藥錠以利出售牟利，被告丁○○竟基於幫助販賣之意圖而允為販
    售與乙○○有共同販賣第二級毒品犯意聯絡之共犯「小高」「Ｂ２９」之打錠模
    具，並代為找尋應添加於其內之鎮靜劑及被告丙○○為代工，且於乙○○於九十
    一年八月十五日將前揭安非他命藍色粉末一包帶至丁○○位於臺北縣三重市之公
    司交付後，及帶同乙○○一同至中央製藥公司交付予被告丙○○；被告丙○○則
    亦基於幫助販賣之故意同意持有前揭安非他命藍色粉末，並利用中央製藥公司之
    機器，將前揭粉末製作成錠以利被告乙○○日後銷售，並在未及販賣之際即遭警
    查獲，是被告丁○○幫助乙○○、「小高」，被告丙○○幫助乙○○販賣第二級
    毒品安非他命之犯行，即堪認定。至被告丁○○、丙○○雖辯稱其二人均有正當
    職業及美滿家庭，若有幫助販賣第二級毒品安非他命之認識及犯意，斷不會均未
    從中取得任何報酬，或僅取得四萬多元之報酬云云，惟被告丙○○於取得乙○○
    及丁○○所交付之製藥原料後，在未告知中央製藥公司，又利用該公司機器、電
    力、澱粉、乳糖、黏和劑及色素等物，自己並未支出太多成本之情形下，僅於一
    晚上之時間，即可獲取其所坦承約四萬七千元之報酬，怎可謂為不豐？又被告丁○○雖否認從中受有任何利益云云，惟被告丙○○為乙○○製作藍色藥錠之代價
    ，均係丁○○代乙○○向丙○○報價一節，前已敘及，且被告丙○○曾於調查處
    調查時曾供稱丁○○可從中分得一萬三千五百元之報酬，又於本院訊問時改稱丁○○曾向其索取介紹之車馬費四、五千元（見偵卷第七六頁、本院卷(二)九十二年
    十一月六日審判筆錄），其前後所供雖不一致，但如被告丁○○均未曾自其手中
    收取任何利益，則被告丙○○何出此言，是被告丁○○是否並未從中收取利益，
    即堪存疑，另一般人有正常職業、家庭和樂，並不必然代表不會犯罪，不願意鋌
    而走險賺取暴利，是被告丁○○、丙○○所辯其二人均有正當職業且家庭和樂云
    云，縱屬實在，亦與其等是否犯罪無涉。是本件事證明確，應予依法論科。
二、查被告丙○○、丁○○犯罪後，毒品危害防制條例部分條文業於九十二年七月九
    日經立法院修正三讀通過並經總統公布，定於九十三年一月九日施行，惟被告二
    人所涉犯之毒品危害防制條例第四條第二項之罪並未修正，是自無新舊法比較適
    用之問題，合先敘明。核被告丙○○、丁○○所為，均係犯毒品危害防制條例第
    四條第二項之販賣第二級毒品罪之幫助犯。其二人非法持有安非他命之低度行為
    ，均為非法幫助販賣之高度行為所吸收，應不另論罪。公訴意旨雖以被告丙○○
    、丁○○應係於同案被告乙○○共犯毒品危害防制條例第四條第二項之製造第二
    級毒品安非他命罪，縱鈞院認丙○○、丁○○其二人之行為僅成立販賣第二級毒
    品之情形，亦應與同案共犯乙○○成立該罪之共同正犯並非幫助犯云云。然本案
    係單純將已含有安非他命成分之藍色粉末，於混合其他鎮靜劑後壓製成錠，與一
    般實務上見解，認所謂製造第二級毒品，係指以製造安非他命之原料鹽酸麻黃素
    ，將其以溶劑還原成氯假麻黃素後，再經加氫反應製成甲基安非他命之過程，而
    與本件係將安非他命混和他種鎮靜劑後，在不改變其化學結構之情形下，僅改變
    其外型製作成錠之情況並不相同，亦無法與槍砲彈藥刀械管制條例中所謂改造槍
    枝之行為亦該當製造槍枝犯行可相比擬；另所謂刑法第二十八條之共同正犯，應
    係以自己之意思並參與犯罪構成要件之行為者始屬之，若僅以幫助之意思，對於
    正犯資以助力，而未參與實施犯罪行為者，自難以共同正犯論，而本件被告丁○○及丙○○雖明知同案被告乙○○欲將所購入之安非他命粉末假造為ＭＤＭＡ之
    錠狀以利出售牟利，而分別允為製造模具、介紹加工廠、鎮靜劑，及代為將安非
    他命粉末壓製成錠，然其等前揭行為雖有助於乙○○日後之販賣牟利行為之實現
    ，但從卷內證物，均無法認定其二人曾介入乙○○販入安非他命，及其後如何出
    售、如何從中收取報酬等參與「販賣」第二級毒品安非他命罪構成要件之行為，
    是其二人應僅成立販賣第二級毒品罪之幫助犯，公訴人認被告丙○○、丁○○係
    犯同法第四條第二項之製造第二級毒品罪，尚有未洽，惟因起訴之基本社會事實
    相同，爰依法予以變更起訴法條。並應就被告丙○○、丁○○所為幫助犯行依刑
    法第三十條第二項規定分別減輕其刑。原審酌被告丙○○、丁○○並無前科，及
    其犯罪動機、犯罪之動機、目的、手段，犯罪時所受之刺激及其品性、生活狀況
    、智識程度、其意圖幫助販賣之毒品數量頗鉅，對社會秩序造成重大危害，惟前
    揭毒品於交付同案共犯乙○○之時即被查獲，毒品尚未擴散，及其否認犯行，犯
    罪後態度不良等一切情狀，分別量處如主文所示之刑，以示懲戒。
三、扣案含安非他命藍色藥錠二十六包共二萬五千五百零四粒（合計淨重九一０五‧
    九八公克、甲基安非他命純質淨重二一一三‧五０公克）及含有安非他命之藍色
    粉末一包（淨重九八六．三０公克）為第二級毒品安非他命，不問屬於被告所有
    ，均應依毒品危害防制條例第十八條第一項前段宣告沒收銷燬之；又扣案之「你
    得眠」黃色粉末（淨重七０三‧八０公克）、鑄印「Ｂ２９」之循環打錠機模具
    一組及殘留有甲基安非他命之攪拌機一台、藥罐一罐，則均為同案共犯乙○○所
    有，且係供犯本罪所用之物，應均依毒品危害防制條例第十九條第一項前段沒收
    ；至扣案之第二級毒品ＭＤＭＡ之綠色粉末（淨重一．三九公克）、包裝袋一批
    雖係同案被告乙○○所有，但其中綠色粉末據乙○○所供，係其友人於九十一年
    二月間所交付，與包裝袋一批均與本件無涉，此外又查無其他證據證明上開二項
    物品與本件有關，自乏沒收之依據，附此敘明。
據上論斷，應依刑事訴訟法第二百九十九條第一項前段、第三百條，毒品危害防制條
例第四條第二項、第十八條第一項前段、第十九條第一項前段，刑法第十一條前段、
第三十條第二項，判決如主文。
本案經檢察官鍾和憲到庭執行職務。
中      華      民      國      九十三      年       四     月    九    日
                                臺灣桃園地方法院刑事第八庭
                                    審判長法  官  林  恆  吉
                          法  官  吳  為  平
                                          法  官  劉  秀  君
右正本證明與原本無異。
如不服本判決，應於判決送達後十日內向本院提出上訴狀( 應附繕本 )，上訴於臺灣
高等法院。
                                          書記官  邱  仲  騏
中      華      民      國      九十三      年       四     月    九    日
附錄本案論罪科刑之法條：
毒品危害防制條例第四條第二項：
製造、運輸、販賣第二級毒品者，處無期徒刑或七年以上有期徒刑，得併
科新臺幣七百萬元以下罰金。
毒品危害防制條例第十八條第一項：
查獲之第一、二級毒品及專供製造或施用第一、二級毒品之器具，不問屬於犯人與否
，均沒收銷燬之；查獲之第三、四級毒品及製造或施用毒品之器具，無正當理由而擅
自持有者，均沒入銷燬之。但合於醫藥、研究或訓練之用者，得不予銷燬。
毒品危害防制條例第十九條第一項：
犯第四條至第九條、第十二條、第十三條或第十四條第一項、第二項之罪者，其供犯
罪所用或因犯罪所得之財物，均沒收之，如全部或一部不能沒收時，追徵其價額或以
其財產抵償之。
